臺灣新竹地方法院刑事判決　　　　　　　　　　　　　　九十一年度交訴字第一號
　　公　訴　人　臺灣新竹地方法院檢察署檢察官
　　被　　　告　甲○○
右列被告因公共危險等案件，經檢察官提起公訴( 九十年度偵字第五五○二號、六四
一五號 )，本院判決如左：
    主  文
甲○○服用酒類，不能安全駕駛動力交通工具而駕駛，處罰金壹萬柒仟元，如易服勞
役，以參佰元折算壹日。
被訴肇事逃逸部分無罪；被訴過失傷害部分公訴不受理。
    事  實
一、甲○○明知飲酒後駕車將導致其注意能力減低、反應能力變慢，在此時仍駕車行
    駛於馬路上，隨時有致他人於死、傷之危險，且道路交通安全規則定有於飲酒後
    吐氣所含酒精成份超過每公升○‧二五毫克以上即不得駕車之規定，竟仍於九十
    年九月十二日晚間十一時許起至翌日凌晨四時許止，在新竹市○○路「好樂迪Ｋ
    ＴＶ」飲酒後，在酒後( 未達心神喪失或精神耗弱之程度 )已達不能安全駕駛動
    力交通工具之狀況下，猶駕駛車牌號碼三Ｆ〡○三九七號自小客車沿新竹市○○
    路行駛，旋於是(十三)日凌晨四時四十五分許，途經新竹市○○路、東大路口處
    ，甲○○因飲酒後精神狀況不佳，致疏未注意車前狀況，及汽車行駛至交岔路口
    ，應遵守交通號誌指示行車之規定，在其行進方向之號誌為紅燈之情況下，應依
    車道連貫暫停，竟未減速停車，而自後撞擊同向由丙○○所駕駛搭載其女友乙○○( 起訴書誤載為賴美慧 )遇紅燈暫停之車牌號碼六Ｈ〡九二二一號自小客車肇
    事，嗣警據報到場處理後，發現甲○○酒後駕車，經以酒精測定器當場測試其呼
    氣之酒精濃度竟高達每公升零點七五毫克之濃度。
二、案經新竹市警察局第一分局報請臺灣新竹地方法院檢察署檢察官自動檢舉偵查起
    訴。
    理  由
甲、有罪部分：
一、右揭事實，迭據被告甲○○於警訊、偵查及本院審理時坦承不諱，並經證人丙○○、乙○○證述明確，復有道路交通事故調查報告表、刑法第一百八十五條之三
    案件測試觀察紀錄表、被告呼氣酒精濃度為每公升零點七五毫克之酒精濃度測試
    紙、新竹市警察局舉發違反道路交通管理事件通知單各一紙附卷可稽。按酒精濃
    度呼氣已達每公升零點五五毫克時，肇事率為一般正常人之十倍，有法務部八十
    八年五月十八日所發之法八八檢字第００一六六九號函暨其所附之八十八年五月
    十日會議記錄一份在卷足憑，佐以被告駕車肇事之事實，堪認被告確已達不能安
    全駕駛動力交通工具之狀態甚明，從而，本件事證明確，被告犯行堪以認定，應
    依法論科。
二、核被告甲○○所為，係犯刑法第一百八十五條之三之服用酒類不能安全駕駛動力
    交通工具而駕駛罪。爰審酌被告於酒後駕駛車輛行駛於道路上，罔顧用路人車之
    安全終致肇事，所生實害非輕，及其犯罪之動機、目的、手段、品性、生活狀況
    、智識程度及犯罪後坦承犯行，態度良好等一切情狀，量處如主文所示之刑，並
    諭知易服勞役之折算標準，以示懲儆。
乙、無罪部分：
一、公訴意旨略以：被告甲○○於九十年九月十三日凌晨四時四十五分許，酒後駕車
    行至新竹市○○路、東大路口前，因酒精之影響已不能安全操控機械性能以駕駛
    車輛，而追撞前方等停紅燈由丙○○所駕駛之車號六Ｈ〡九二二一號自小客車，
    隨車搭載乙○○，致乙○○雙腳膝蓋、左肩受有輕傷。丙○○見被告車子未有人
    出來，即下車開啟被告之車門，並對被告表示發生車禍，惟被告未意識過來，愣
    了一下始清醒過來，竟下車往湳雅街方向逃逸，丙○○見狀即向前追趕，並要乙○○報警處理，嗣後丙○○即在湳雅街一家７〡ＥＬＥＶＥＮ便利商店，發現被
    告藏於其內，因被告不肯出來解決，丙○○即拉被告出來返回車禍現場，並俟警
    員姚永慶前來處理，因認被告此部分涉有刑法第一百八十五條之四駕駛動力交通
    工具肇事，致人死傷而逃逸罪嫌。
二、按犯罪事實應依證據認定之，無證據不得推定其犯罪事實，又不能證明被告犯罪
    者，應諭知無罪之判決，刑事訴訟法第一百五十四條、第三百零一條第一項分別
    定有明文。又認定被告有罪之事實，應憑證據，如未能發現相當之證據，或證據
    不足以證明，自不能以推測或擬制之方法，以為裁判之基礎；且認定事實所憑之
    證據，其為訴訟上之證明，須達於通常一般人均不致有懷疑，而得確信其為事實
    之程度者，始得據為有罪之認定，倘其證明尚未達到此一程度而有合理之懷疑存
    在時，尚難為有罪之認定基礎；苟積極證據不足以為不利於被告事實之認定，即
    應為有利於被告之認定，更不必有何有利之證據，最高法院三十年上字第八一六
    號、四十年臺上字第八六號、七十六年臺上字第四九八六號判例分別揭有上旨，
    可資參酌。
三、本件公訴人認被告涉有刑法第一百八十五條之四駕駛動力交通工具肇事，致人死
    傷而逃逸罪嫌，係以證人丙○○、乙○○證述，及案發現場離被告藏匿之便利商
    店，走路尚須三、四分鐘之距離，惟被告自承是因打電話分心才發生車禍，可見
    被告是有行動電話，何須見丙○○即逃離現場，至這麼遠打電話，且又非報警呢
    為其主要論據。訊據被告堅決否認有肇事逃逸之情形，辯稱：伊當日與丙○○發
    生車禍後，曾下車對丙○○表示伊會負責，但因丙○○及其女友乙○○態度很兇
    ，伊很緊張，即想要打電話通知伊家人，但因當日伊所有之行動電話已沒有電力
    ，始會前去離肇事現場約一百公尺之７〡１１便利商店買電話卡打電話，但因便
    利店外之電話機故障，乃向店員黃啟駿借用電話通知伊母親，請母親過來處理，
    伊並非想要逃逸等語。經查，右開被告於前揭時日駕車追撞其前方由丙○○所駕
    駛搭載其女友乙○○之車號六Ｈ〡九二二一號自小客車後，即愣在車上，旋經丙○○下車開啟被告之車門，嗣被告下車後即走往離肇事現場約一百公尺坐落在新
    竹市○○街之７〡１１便利店，而將車輛停留在現場等情，業證人丙○○、乙○○證述綦詳，則被告肇事後既將車輛停留現場，且未將汽車鑰匙拔除，是其陳稱
    其肇事後因見丙○○及其女友乙○○態度很兇，其很緊張，即想要打電話通知家
    人，始會離去肇事現場，並非企圖逃逸，應與車禍發生後，心理緊張無助時，希
    冀尋求家人或友人到場協助處理之常情無違。又被告步行至７〡１１便利店後確
    有向店員借用電話通知其母親鍾彩雲到場協助處理之事實，業據證人即７〡１１
    便利店店員黃啟駿結證：「( 請敘述事發經過 )當時我大夜班，被告跑過來欲跟
    我借電話，因發生車禍欲打電話叫家人來處理，被告向我表示有酒後駕車，叫他
    家人來處理，我向他表示，公司電話不外借，後他買卡式電話，因電話壞掉，所
    以我才借公司電話給他，後來來了二個人把被告拉走，他們說你撞到人還走。」
    等情屬實，已就被告當日前往便利店內確有表明想要借用電話通知家人前來處理
    車禍之事，予以證述明確，則衡之常情，如被告圖謀肇事逃逸，應無於抵達便利
    店後，反向店員提及上開車禍事件之理，準此，被告是否有肇事後逃逸之行徑，
    要非無疑。再證人即被告母親鍾彩雲亦到庭證述：其於九十年九月十三日確有接
    到被告所打之電話，被告說撞到人了，他很緊張，希望其趕快到現場處理，其就
    立刻到現場去，當時被告在車旁邊等候，也有警察在場等語明確，且證人乙○○
    亦證述：被告母親鍾彩雲當日確有於半小時後趕到現場乙節無訛，復經本院依職
    權向中華電信股份有限公司新竹營運處函查電話通話紀錄明確，有中華電信股份
    有限公司新竹營運處九十一年一月二十九日新營密字第○二一號查詢電話通話紀
    錄函復單附卷可稽，足見被告陳稱其當日離去肇事現場，係想要使用電話通知其
    母親到場協助處理車禍事宜，並非蓄意逃逸，應堪採信。至被告當日雖攜有行動
    電話，惟其既稱當時因行動電話沒有電力，始會想要借用電話通知其母親，亦難
    謂其所述要無足採，參之被告當日確係前往７〡１１便利店借用電話通知其母親
    鍾彩雲到場協助處理，自難以被告持有行動電話，推定其前往７〡１１便利店借
    用電話，即係肇事逃逸之行為。綜上所述，本案尚未達於通常一般人均不致有所
    懷疑，得確信其為真實之程度，而有合理性懷疑存在，本院無從形成有罪之確信
    。此外，本件復查無其他積極證據足資認定被告有公訴人所指訴之肇事逃逸犯行
    ，既不能證明被告犯罪，根據「罪證有疑，利於被告」之證據法則，依法應為被
    告無罪之諭知。
丙、不受理部分：
一、公訴意旨略謂：被告甲○○於九十年九月十三日凌晨四時四十五分許，酒後駕車
    行至新竹市○○路、東大路口前，因酒精之影響已不能安全操控機械性能以駕駛
    車輛，而追撞前方等停紅燈由丙○○所駕駛之車號六Ｈ〡九二二一號自小客車，
    隨車搭載乙○○，致乙○○雙腳膝蓋、左肩受有輕傷，案經乙○○告訴，因認為
    被告涉有刑法第二百八十四條第一項之過失傷害罪等語。
二、按告訴乃論之罪，告訴人於第一審辯論終結前，得撤回其告訴；又告訴乃論之罪
    ，其告訴經撤回者，應諭知不受理之判決，刑事訴訟法第二百三十八條第一項、
    第三百零三條第三款分別定有明文。
三、經查公訴人認為被告涉有刑法第二百八十四條第一項之過失傷害罪，依同法第二
    百八十七條前段規定，須告訴乃論，本件被告事後已與告訴人乙○○達成和解，
    告訴人乙○○並已當庭撤回告訴，有本院九十一年三月十三日審理筆錄足憑，揆
    諸上開法條規定，本件即應諭知不受理判決。
據上論斷，應依刑事訴訟法第二百九十九條第一項前段、第三百零一條第一項、第三
百零三條第三款，刑法第一百八十五條之三、第四十二條第二項，罰金罰鍰提高標準
條例第二條，判決如主文。
本案經檢察官吳金棟到庭執行職務。
中      華      民      國    九十一    年      三      月    二十八    日
                                  臺灣新竹地方法院刑事第一庭
                                        法  官  王佳惠
右正本證明與原本無異。
如不服本判決，應於判決送達後十日內向本院提出上訴狀( 應附繕本 )，上訴於臺灣
高等法院。
                                        書記官  江靜玲
中      華      民      國    九十一    年      三      月    二十九    日
附錄本案論罪科刑之主要法條：刑法第一百八十五條之三。
服用毒品、麻醉藥品、酒類或其他相類之物，不能安全駕駛動力交通工具而駕駛者，
處一年以下有期徒刑、拘役或三萬元以下罰金。
